【裁判字號】    95,訴,981
【裁判日期】    950925
【裁判案由】    毒品危害防制條例
【裁判全文】
臺灣臺北地方法院刑事判決               95年度訴字第981號
公  訴  人  臺灣臺北地方法院檢察署檢察官
被      告  甲○○
                    （現在臺北分監執行中）
上列被告因毒品危害防制條例案件，經檢察官提起公訴（95年度
偵字第11833 號），於本院準備程序進行中，被告先就被訴事實
為有罪之陳述，經本院告以簡式審判之要旨，經當事人同意，合
議庭裁定由受命法官行簡式審判程序，判決如下：
    主  文
甲○○連續施用第一級毒品，累犯，處有期徒刑拾月。扣案之海
洛因伍包（總淨重二三點二公克）均沒收銷燬之，海洛因外包裝
袋伍個（總重二公克）及空分裝袋壹佰拾壹個均沒收。
    事  實
一、甲○○曾因違反麻醉藥品管理條例、藥事法等案件，先後經
    法院判處有期徒刑3 年、7 月、1 年、8 月確定並執行完畢
    在案。又於民國90年間因施用毒品案件，經臺灣板橋地方法
    院以90年度毒聲字第1143號裁定送觀察、勒戒，因認有繼續
    施用毒品之傾向，再以90年度毒聲字第1654號裁定送臺北戒
    治所強制戒治，於90年4 月17日強制戒治執行期滿，翌日轉
    入臺北監獄接續執行前罪之殘刑，並經臺灣臺北地方法院檢
    察署檢察官於91年5 月14日以91年度戒毒偵字第212 號處分
    不起訴在案。甲○○復因偽造文書案件，經臺灣新竹地方法
    院以90年度訴字第369 號刑事判決判處有期徒刑1 年確定，
    於93年5 月25日入監服刑，嗣於94年5 月1 日縮刑期滿執行
    完畢出監。
二、詎甲○○仍不知悔改，於上開強制戒治執行完畢釋放後5 年
    內、於前次有期徒刑之執行完畢後5 年內，復基於施用第一
    級毒品海洛因之概括犯意，自94年8 月起至95年（起訴書誤
    載為94年）4 月6 日某時，在臺北市○○○路高架橋下停車
    場及其位於臺北縣林口鄉○○路91號等處所，每2 至3 日1
    次，以將海洛因粉末摻入香菸內點火吸食之方式，連續施用
    第一級毒品海洛因多次。嗣於95年4 月10日凌晨1 時許，甲
    ○○在臺北市中山區○○○路107 巷91號前，因形跡可疑為
    警攔檢查獲，並當場扣得被告持有之第一級毒品海洛因5 包
    （總淨重23 .2 公克，外包裝袋5 個總重2 公克）及空分裝
    袋131 個，始查悉上情。
三、案經臺北市政府警察局中山分局移送臺灣臺北地方法院檢察
    署檢察官偵查起訴，於本院準備程序進行中，甲○○先就被
    訴事實為有罪之陳述，經裁定行簡式審判程序。
    理  由
一、認定事實所憑之證據及理由：
  (一)上開犯罪事實，業據被告甲○○於警詢時、偵訊中及本院審
    理中坦承不諱（見95年度毒偵字第8852號卷第7 至10、37至
    38頁、本院卷第48、51頁），且被告於95年4 月10日為警查
    獲時所扣得之白粉5 包（總淨重25.2公克，外包裝袋5 個總
    重2 公克），經臺北市政府警察局中山分局以聯勤204 廠製
    造之煙毒檢驗Ａ包試劑初步檢驗結果，確含第一級毒品海洛
    因成分，有臺北市政府警察局中山分局毒品初步鑑驗報告書
    1 份附卷可稽（見95年度毒偵字第8852號卷第16頁），復有
    該5 包白粉及空分裝袋131 個扣案足憑（95年度毒偵字第88
    52號卷第12至15、24、26頁），是被告任意性之自白有相當
    證據足以佐證，堪認與事實相符，可以採信。至被告為警查
    獲後所採集之尿液，送驗結果雖呈嗎啡陰性反應，有卷附臺
    灣檢驗科技股份有限公司公司濫用藥物尿液檢驗報告1 份可
    參（見95年度偵字第88 52 號卷第46頁），惟查海洛因經注
    射入人體後，約80％於24小時內自尿液中排出，尿液中能否
    驗出嗎啡陽性反應與其投與量、投與途徑、採尿時間、個人
    體質及檢驗方法之靈敏度有關，一般而言，人體代謝物嗎啡
    之平均可檢出時限約為26小時，此據行政院衛生署藥物食品
    檢驗局於81年9 月8 日藥檢字第8114885 號函示明確，為本
    院職務上所已知之事實。基此，據本案被告自白為警查獲前
    最後一次施用海洛因之時間為95年4 月6 日某時，距其為警
    查獲採尿之95年4 月10日凌晨1 時許，已逾26小時，從而被
    告之尿液經鑑驗結果呈嗎啡陰性反應，既與上開行政院衛生
    署藥物食品檢驗局函示內容相符，被告之自白自與尿液鑑驗
    結果無悖，附此說明。
  (二)又查被告前因施用毒品案件，經臺灣板橋地方法院以90年度
    毒聲字第1143號裁定送觀察、勒戒，因認有繼續施用毒品之
    傾向，再以90年度毒聲字第1654號裁定送臺北戒治所強制戒
    治，於90年4 月17日強制戒治執行期滿，翌日轉入臺北監獄
    接續執行前罪之殘刑，並經臺灣臺北地方法院檢察署檢察官
    於91年5 月14日以91年度戒毒偵字第212 號處分不起訴在案
    等情，亦有臺灣高等法院被告前案紀錄表足參（見本院卷第
    3 至16頁），則被告於前次強制執行完畢釋放後5 年以內再
    犯本件施用毒品犯行。
  (三)綜上，本案事證明確，被告施用第一級毒品海洛因多次之犯
    行，洵堪認定，應予依法論罪科刑。
二、論罪科刑之依據：
  (一)查被告行為後，刑法於94年1 月7 日修正通過、於94年2 月
    2 日公布、定於95年7 月1 日施行，其中刪除刑法第56條，
    並修正第2 條、第47條等規定。按行為後法律有變更者，適
    用行為時之法律，但行為後之法律有利於行為人者，適用最
    有利於行為人之法律，現行刑法第2 條第1 項訂有明文。此
    條規定乃與刑法第1 條罪刑法定主義契合，而貫徹法律禁止
    溯及既往原則，係規範行為後法律變更所生新舊法律比較適
    用之準據法，是刑法第2 條本身雖經修正，但刑法第2 條既
    屬適用法律之準據法，本身尚無比較新舊法之問題，應一律
    適用裁判時之現行刑法第2 條規定以決定適用之刑罰法律，
    先予辨明。又以本次刑法修正之比較新舊法，應就罪刑有關
    之共犯、未遂犯、想像競合犯、牽連犯、連續犯、結合犯，
    以及累犯加重、自首減輕暨其他法定加減原因（如身分加減
    ）與加減例等一切情形，綜其全部罪刑之結果而為比較，至
    從刑附屬於主刑，除法律有特別規定者外，依主刑所適用之
    法律，最高法院95年5 月23日著有95年度第8 次刑庭會議決
    議可資參照。經查：
  (1)刑法第56條連續犯之規定業於94年2 月2 日修正刪除，是於
    新法修正施行後，被告之數犯罪行為，即須分論併罰。此刪
    除雖非犯罪構成要件之變更，但顯已影響行為人刑罰之法律
    效果，自屬法律有變更，依新法第2 條第1 項規定，比較新
    、舊法結果，仍應適用較有利於被告之行為時法律即舊法論
    以連續犯，此亦有最高法院95年度第8 次刑事庭會議決議參
    照。
  (2)被告於前次有期徒刑之執行完畢後5 年以內再故意犯本件有
    期徒刑以上之罪，不論依修正前之刑法第47條或修正後之刑
    法第47條第1 項之規定，均構成累犯，對被告而言並無有利
    或不利之情形，故依刑法第2 條第1 項前段規定，應逕依修
    正前之刑法第47條，論以累犯，並加重其刑。
  (3)經綜合上述各條文修正前、後之比較，揆諸前揭最高法院決
    議及修正後刑法第2 條第1 項前段、後段規定之「從舊、從
    輕」原則，自應適用被告行為時之法律，即修正前刑法之相
    關規定，予以論處。
  (二)是核被告所為，係犯毒品危害防制條例第10條第1 項施用第
    一級毒品海洛因之罪。其持有第一級毒品之低度行為為施用
    毒品之高度行為所吸收，不另論罪。又被告多次施用第一級
    毒品之犯行，時間緊接、方法相近、觸犯犯罪構成要件相同
    之罪名，顯係基於概括犯意，應依修正前刑法第56條連續犯
    之規定，論以一罪，並加重其刑。再查，被告因偽造文書案
    件，經臺灣新竹地方法院以90年度訴字第369 號刑事判決判
    處有期徒刑1 年確定，於93年5 月25日入監服刑，嗣於94年
    5 月1 日縮刑期滿執行完畢出監，亦有上開前案紀錄表可考
    ，是被告於前次有期徒刑之執行完畢後5 年以內，再犯本件
    有期徒刑以上之罪，依修正前刑法第47條規定，為累犯，應
    遞加重其刑。爰審酌被告前因違反麻醉藥品管理條例、藥事
    法等案件，先後經法院判處有期徒刑3 年、7 月、1 年、8
    月確定並執行完畢，亦有上前案紀錄表足憑，又曾因施用毒
    品而經觀察勒戒、強制戒治後，仍不知悔悟，顯見其戒毒之
    意志薄弱，且查扣之海洛因5 包重達23.2公克，空分裝袋則
    有131 個，數量可觀，況施用毒品非但戕害自己身心，亦可
    能因此危害社會秩序，損害非輕，惟念被告犯罪後尚能坦承
    犯行，庭訊時態度良好等一切情狀，認起訴書求刑1 年5 月
    稍有過重，爰量處有期徒刑10月，以示懲儆。
  (三)末查，扣案之白粉5 包（總淨重23.2公克），確含毒品危害
    防制條例第2 條第2 項第1 款所定第一級毒品海洛因成分，
    業如前述，爰依毒品危害防制條例第18條第1 項前段之規定
    ，宣告沒收銷燬之。又前開毒品之包裝袋5 個（總重2 公克
    ）及空分裝袋131 個，均為被告所有供保存海洛因粉末以利
    吸食犯罪所用之物，業據被告供明在卷（見95年度毒偵字第
    8852號卷第8 、38頁），爰依修正前刑法第38條第1 項第2
    款規定，均併予宣告沒收。至起訴書雖聲請沒收扣案之安非
    他命1 包（毛重1 公克，淨重0.8 公克）云云，惟查被告於
    94 年7月間起至95年4 月10日凌晨1 時為警查獲前96小時之
    期間，在臺北市○○○路高架橋下停車場及其位於臺北縣林
    口鄉○○路91號等處所，連續施用第二級毒品安非他命之罪
    嫌，業據臺灣臺北地方法院檢察署檢察官以95年度偵字第11
    833 號處分不起訴在案，有不起訴處分書可按（見該偵查卷
    第4 頁），則被告於95年4 月10日凌晨為警查扣之安非他命
    1 包（毛重1 公克，淨重0.8 公克），既與本件被告施用第
    一級毒品海洛因之犯行無涉，無從附隨於本案主刑併予宣告
    沒收，自應由檢察官另為適法之處理，公訴意旨容有誤會，
    附此說明。
據上論斷，應依刑事訴訟法第273 條之1 第1 項、第299 條第1
項前段，毒品危害防制條例第10條第1 項、第18條第1 項前段，
94年2 月2 日修正後刑法第2 條第1 項前段，94年2 月2 日修正
前刑法第11條前段、第56條、第47條、第38條第1 項第2 款，判
決如主文。
本案經檢察官楊碧瑛到庭執行職務。
中    華    民    國    95    年    9     月    25    日
                  刑事第六庭  法  官  林晏如
上正本證明與原本無異。
如不服本判決，應於判決送達後10日內向本院提出上訴狀 (應抄
附繕本)。
                              書記官  沈芳君
中    華    民    國    95    年    9     月    25    日
附錄本案論罪科刑法條全文
毒品危害防制條例第10條
施用第一級毒品者，處 6 月以上 5 年以下有期徒刑。
施用第二級毒品者，處 3 年以下有期徒刑。


司法院資訊處製作；財團法人民間司法改革基金會備份。
